臺灣高等法院臺中分院刑事判決
110年度上訴字第688號
上  訴  人  臺灣臺中地方檢察署檢察官
被      告  葉權緯


上列上訴人因被告偽造文書等案件，不服臺灣臺中地方法院109
年度易字第2308號，中華民國109年12月22日第一審判決（起訴
案號：臺灣臺中地方檢察署109年度偵字第18944號），提起上訴
，本院判決如下：
    主  文
上訴駁回。
    理  由
一、本案經本院審理後，認一審無罪判決並無不當，應予維持，
    並引用一審判決記載之理由（如附件）。
二、上訴人臺灣臺中地方檢察署檢察官並未提出何不利被告之積
    極事證，原審法院詳予說明本案被告偽造文書等罪嫌不足，
    所為論述詳實合理，並無不當。本案既無其餘不利被告之積
    極明確事證，從而檢察官上訴並無理由，應予駁回。
三、被告經合法傳喚，無正當理由不到庭，爰不待其陳述逕行判
    決。
四、據上論斷，應依刑事訴訟法第371條、第373條、第368條，
    判決如主文。
本案經檢察官張聖傳提起公訴，檢察官郭逵提起上訴，檢察官姚
玎霖到庭執行職務。
中　　華　　民　　國　　110 　年　　5 　　月　　26　　日
            刑事第九庭　  審判長法　官　紀  文  勝
                                法　官　賴  妙  雲
                                法　官　姚　勳　昌
以上正本證明與原本無異。
檢察官得依妥速審判法第9條提起上訴。
如不服本判決應於收受送達後二十日內向本院提出上訴書狀，其
未敘述上訴理由者，並得於提起上訴後二十日內向本院補提理由
書狀（均須按他造當事人之人數附繕本）「切勿逕送上級法院」
。
                                書記官  溫  尹  明
中　　華　　民　　國　　110 　年　　5 　　月　　26　　日

刑事妥速審判法第9條
除前條情形外，第二審法院維持第一審所為無罪判決，提起上訴
之理由，以下列事項為限：
一、判決所適用之法令牴觸憲法。
二、判決違背司法院解釋。
三、判決違背判例。
刑事訴訟法第三百七十七條至第三百七十九條、第三百九十三條
第一款之規定，於前項案件之審理，不適用之。
附件：
臺灣臺中地方法院刑事判決
                                     109年度易字第2308號
公　訴　人　臺灣臺中地方檢察署檢察官
被　　　告　葉權緯 
                  
                  
上列被告因詐欺等案件，經檢察官提起公訴（109年度偵字第189
44號），本院判決如下：
    主  文
葉權緯無罪。
    理  由
一、公訴意旨略以：被告葉權緯於民國101年間某日，加入由真
    實姓名年籍不詳之成年男子所屬之詐欺集團，擔任該詐欺集
    團之車手成員，旋與詐騙集團之不詳成員共同意圖為自己不
    法之所有，並基於僭行公務員職務、行使偽造公文書及詐欺
    取財之犯意聯絡，分別為下列犯行：㈠先由該詐騙集團某不
    詳成員於不詳時、地，以不詳方法偽造印有「臺灣臺中地方
    法院檢察署印」之偽造公印文字樣1 枚與「檢察官黃○○」條
    戳章偽造印文各1枚之「台北地檢署監管科收據」公文書原
    本；再由該詐欺集團不詳成員於101年2月1日，指示葉權緯
    至不詳便利商店，以傳真方式接收上開偽造公文書傳真版本
    1紙後，旋轉交予另一名真實姓名年籍不詳之面交車手。嗣
    於101年2月1日9時許，由詐騙集團之不詳成員自稱長庚醫院
    員工撥打楊○○○之住處電話（號碼詳卷），向楊○○○佯稱其遭
    人冒用身分申請補助款云云，再轉接由其他詐騙集團成員、
    自稱「黃○○警官」之人接聽電話，要求楊○○○準備新臺幣（
    下同）42萬元以便監管，以免存款遭到凍結，致楊○○○信以
    為真，旋於同日前往臺中四張犁郵局提領前開款項後，返回
    位於臺中市○○區○○路0○00號之住處等候，俟該名自稱「黃○○
    警官」之詐騙集團成員即表示會指派一名「陳○○」專員到場
    收錢，嗣於同日11時許，假冒「陳○○」專員之成年男子即出
    現，出示並將前開偽造之「台北地檢署監管科收據」公文書
    1紙交付予楊○○○，致楊○○○信以為真，而將以牛皮紙袋包裝
    之42萬元現金當場交付予該名「陳○○」專員，足以生損害於
    楊○○○、臺灣臺中地方檢察署、臺灣臺北地方檢察署之公信
    力。㈡復由該詐騙集團某不詳成員於不詳時、地，以不詳方
    法偽造印有「臺灣臺北地方法院檢察署印」偽造公印文字樣
    1枚與「檢察官黃○○」條戳章偽造印文各1枚之「台北地檢署
    監管科收據」公文書原本；再由該詐欺集團不詳成員於101
    年2月2日上午某時，指示葉權緯至不詳便利商店，以傳真方
    式接收上開偽造公文書傳真版本1紙後，旋轉交予前開同一
    名面交車手。嗣於101年2月2日9時許，由前開詐騙集團成員
    、自稱「黃○○警官」之人再次致電，要求楊○○○尚須準備46
    萬元以便監管，以免存款遭到凍結，致楊○○○因而陷於錯誤
    ，旋前往臺中四張犁郵局提領前開款項後返家等候，俟該名
    自稱「黃○○警官」之詐騙集團成員即表示會指派「陳○○」專
    員到場收錢，嗣於同日11時許，假冒「陳○○」專員之成年男
    子即前往楊○○○住處，出示並將前開偽造之「台北地檢署監
    管科收據」公文書1張交付予楊○○○，致楊○○○信以為真，而
    將以牛皮紙袋包裝之46萬元現金當場交付予該名「陳○○」專
    員，足以生損害於楊○○○及臺灣臺北地方檢察署之公信力。㈢
    再由該詐騙集團某不詳成員於不詳時、地，以不詳方法偽造
    印有「臺灣臺北地方法院檢察署印」偽造公印文字樣1枚與
    「檢察官黃○○」條戳章偽造印文各1枚之「台北地檢署監管
    科收據」公文書原本；再由該詐欺集團不詳成員於101年2月
    2日下午某時，指示葉權緯至不詳便利商店，以傳真方式接
    收上開偽造公文書傳真版本1紙後，旋轉交予前開同一名面
    交車手。嗣於101年2月2日15時許，由前開詐騙集團成員、
    自稱「黃○○警官」之人再次致電要求楊○○○尚須準備46萬元
    以便監管，以免存款遭到凍結，致楊○○○因而陷於錯誤，旋
    前往合作金庫提領前開款項後返家等候，俟該名自稱「黃○○
    警官」之詐騙集團成員即表示會指派「陳○○」專員到場收錢
    ，嗣於同日15時30分許，假冒「陳○○」專員之成年男子即前
    往楊○○○住處，出示並將前開偽造之「台北地檢署監管科收
    據」公文書1張交付予楊○○○，致楊○○○信以為真，而將以牛
    皮紙袋包裝之46萬元現金當場交付予該名「陳○○」專員，足
    以生損害於楊○○○及臺灣臺北地方檢察署之公信力。因認被
    告涉犯刑法第216條、第211條行使偽造公文書、第158條第1
     項僭行公務員職權及第339條第1項之詐欺取財罪嫌等語。
二、法院認為應科拘役、罰金或應諭知免刑或無罪之案件，被告
    經合法傳喚無正當理由不到庭者，得不待其陳述逕行判決，
    刑事訴訟法第306 條定有明文。經查，本案定於109年11月1
    7日上午於本院行審理程序，經郵務機關將審理期日通知送
    達於被告之住所新北市○○區○○路00巷00號0樓，因未獲會晤
    本人或受領文書之同居人或受僱人，被告於該段期間內亦無
    在監、在押等無法受領文書之原因，爰依法於109年11月2日
    將該通知寄存送達於新北市政府警察局蘆洲分局蘆洲派出所
    ，有被告之臺灣高等法院被告前案紀錄表及本院送達證書各
    1份在卷可憑（見本院卷第43頁），已生合法送達之效力，
    被告經合法傳喚無正當理由未於審判期日到庭，本院就本案
    被告行使偽造公文書、僭行公務員職權及詐欺取財等犯行，
    係諭知無罪之判決，依前揭規定，爰不待其陳述而為一造辯
    論判決。
三、犯罪事實應依證據認定之，無證據不得認定犯罪事實；又不
    能證明被告犯罪或其行為不罰者，應諭知無罪之判決。刑事
    訴訟法第154條第2項、第301條第1項分別定有明文。次按事
    實之認定，應憑證據，如未能發現相當證據，或證據不足以
    證明，自不能以推測或擬制之方法，以為裁判基礎；而認定
    不利於被告之事實，須依積極證據，苟積極證據不足為不利
    於被告事實之認定時，即應為有利於被告之認定，更不必有
    何有利之證據；所謂認定犯罪事實之積極證據，雖不以直接
    證據為限，間接證據亦包括在內，然而無論直接或間接證據
    ，其為訴訟上之證明，須於通常一般之人均不致有所懷疑，
    而得確信其為真實之程度者，始得據為有罪之認定，倘其證
    明尚未達到此一程度，而有合理之懷疑存在時，自不能以推
    測或擬制之方法，以為有罪裁判之基礎（最高法院30年度上
    字第816號、40年度台上字第86號、76年度台上字第4986號
    判例意旨可資參照）。又檢察官對於起訴之犯罪事實，應負
    提出證據及說服之實質舉證責任。倘其所提出之證據，不足
    為被告有罪之積極證明，或其指出證明之方法，無從說服法
    院以形成被告有罪之心證，基於無罪推定原則，自應為被告
    無罪判決之諭知，刑事妥速審判法第6條亦有明文。
四、公訴人認被告涉犯行使偽造公文書、僭行公務員職權及詐欺
    取財等罪，無非係以將自告訴人楊○○○處扣得面交車手所交
    付之偽造公文書採集指紋送請鑑定後，發現其上遺留之指紋
    與被告之檔存指紋相符，為其主要論據。訊據被告堅詞否認
    有何公訴意旨所指犯行，辯稱：101年我沒有印象是否有來
    臺中，對臺中市○○區○○路0○00號這個地址沒有印象，也沒有
    印象有碰觸到扣案偽造的監管收據等語。經查：
  ㈠扣案之「台北地檢署監管科收據」驗得被告之指紋，僅得證
    明被告曾經碰觸到該偽造公文書，然究係於何種情況下碰觸
    、是否即與本案詐欺取財犯行有所關聯，尚需透過其他證據
    輔以證明，不得逕以被告之指紋留存於該偽造公文書上即認
    被告有公訴意旨所指詐欺等犯行。而公訴意旨雖謂「指示被
    告至不詳便利商店，以傳真方式接收上開偽造公文書傳真版
    本」等語，惟卷內並無任何證據足以證明被告係於「便利商
    店」、「傳真處」碰觸到該偽造公文書，公訴人此部分之主
    張均純為想像，客觀上根本無任何證人之證述或物證得以佐
    證。
  ㈡告訴人楊○○○於警詢中指稱：101年2月1日11時許、2日11時許
    、15時許均在家中客廳將現金交給同1 個叫「陳○○」的男子
    ，他拿了錢之後就把「台北地檢署監管科收據」交給我；警
    察提示給我看附近民宅監視器翻拍照片中，手持電話步行的
    男子有像該「陳○○」、指認犯罪嫌疑人紀錄表我認不出來犯
    嫌是誰等語（見偵卷第29-30頁、第33頁、第35-38頁）。告
    訴人既供稱3次收錢之車手為同一人，然就該人外表特徵為
    何已記憶未清，又本案扣案之3張「台北地檢署監管科收據
    」，經臺中市政府警察局第五分局、內政部警政署刑事警察
    局以指紋特徵點比對法及指紋電腦比對法進行鑑定，雖有查
    出與被告之檔存指紋相符之結果，惟僅在其中1張收據上發
    現被告之指紋，其餘2張則無，有臺中市政府警察局第五分
    局刑案現場勘察報告、內政部警政署刑事警察局刑紋字第10
    90020419號鑑定書各1份在卷可稽（見偵卷第51-61頁、第71
    -74頁），更難認被告就該3張「台北地檢署監管科收據」均
    有如公訴意旨前開所想像之「指示被告至不詳便利商店接收
    傳真」等情，實難認被告有何公訴意旨所載犯行。
  ㈢綜上，本案公訴人所掌握之證據，僅有告訴人指稱被詐騙、
    交付款項經過及扣案之「台北地檢署監管科收據」3張，綜
    觀起訴書內容其餘事實均為「姓名年籍不詳之詐欺集團與車
    手」、「以不詳方法偽造公文書」、「由不詳成員指示被告
    至便利商店接收傳真」（然就為何認為係於便利商店以傳真
    方式為之，屬公訴人憑空臆測，已如上述）、「由姓名年籍
    不詳之人向告訴人施用詐術」、「由被告轉交給姓名年籍不
    詳之面交車手」等，客觀上就前階段之集團策畫者、實行詐
    騙者、指揮者、偽造公文書者均未能掌握，已難證立有何共
    同正犯之犯意聯絡、行為分擔過程；又扣案之「台北地檢署
    監管科收據」3張，亦僅有其中1張驗得被告之指紋，然公訴
    人就被告何以接觸到該收據之過程亦未能提出證明，無法排
    除被告於不知情或與本案詐欺犯行無關之場合接觸到該偽造
    公文書之可能，實難僅憑無法完全勾勒出本案犯罪事實之零
    碎證據，即認被告有公訴意旨所稱之犯行。
五、綜上所述，本案依公訴人所舉證據，尚不足證明被告有何行
    使偽造公文書、僭行公務員職權或詐欺取財之犯行，卷內證
    據資料亦不足以使本院形成被告有罪之確信，揆諸首揭法條
    意旨，屬不能證明被告犯罪，爰依法為無罪判決之諭知。
據上論斷，應依刑事訴訟法第301條第1項、第306條，判決如主
文。
本案經檢察官張聖傳提起公訴，檢察官郭逵到庭執行職務。
中　　華　　民　　國　 109　　年　　12　　月　　22　　日
                  刑事第十庭  審判長法  官  鍾堯航
                                    法  官  許曉怡
                                    法  官  王怡蓁
以上正本證明與原本無異。
如不服本判決應於收受判決後20日內向本院提出上訴書狀，並應
敘述具體理由；其未敘述上訴理由者，應於上訴期間屆滿後20日
內向本院補提理由書（均須按他造當事人之人數附繕本）「切勿
逕送上級法院」。
告訴人或被害人如不服判決，應備理由具狀向檢察官請求上訴，
上訴期間之計算，以檢察官收受判決正本之日起算。
                                    書記官  楊雯君
中　　華　　民　　國　 109　　年　　12　　月　　22　　日